【裁判字號】    94,簡上,544
【裁判日期】    950331
【裁判案由】    交付房屋
【裁判全文】
臺灣臺北地方法院民事判決             94年度簡上字第544號
上  訴  人  丙○○
兼訴訟代理  甲○
人
被上訴人    乙○○○
                         CA 91776
訴訟代理人  林良財律師
上列當事人間請求交付房屋事件，上訴人對於中華民國九十四年
七月二十五日本院臺北簡易庭93年度北簡字第31623號第一審判
決提起上訴，本院於九十五年三月二十日言詞辯論終結，判決如
下：
    主  文
上訴駁回。
第二審訴訟費用由上訴人負擔。
    事實及理由
甲、上訴人起訴主張其等因誤信被上訴人與訴外人即其夫黃則辰
    對坐落臺北市○○段○○段612至615地號國有土地之原門牌
    號碼為臺北市○○街294巷4號、克難街294巷4號之1、克難
    街24巷43號（此部分業經上訴人於原審撤回請求）之房屋及
    土地有合法使用權利，於民國77年12月30日合資與被上訴人
    及訴外人黃則辰代理上開門牌號碼克難街24巷43號房屋登記
    名義人即被上訴人之子黃建南簽立不動產買賣契約書，購買
    坐落臺北市○○段○○段612至615地號之國有土地上之上開
    門牌號碼之房屋3棟，及優先向國有財產局承購上開系爭房
    屋所坐落國有土地之權利，約定總價金新臺幣（下同）20,6
    20,000元，並交付承購土地價金10,000,000元，及先行交付
    承購房屋價金1,000,000元之現金予黃則辰，詎訂約後黃則
    辰並未協助辦理承租、承購事宜，經向國有財產局查詢，始
    知被上訴人及黃建南對上開建築基地並無合法權利，嗣經上
    訴人提出告訴並由臺灣臺北地方法院檢察署檢察官以86年度
    偵字第13903號詐欺案件偵查並起訴，並由鈞院91年度易緝
    字第70號以黃則辰死亡為由，諭知不受理判決在案，惟上訴
    人業已先行交付承購房屋之價金，被上訴人自應依系爭買賣
    契約之約定交付買賣標的物予上訴人，為此，爰依民法第
    269 條、第348條訴請被上訴人交付其名下所有門牌號碼臺
    北市○○街294巷4號、克難街294巷4號之1（現經整編門牌
    號碼為臺北市○○區○○街118巷5號、臺北市○○街294巷4
    之1號）之房屋2棟予上訴人之判決。原審為上訴人敗訴判決
    ，上訴人提起上訴，並於本院聲明：(一)原判決廢棄。(二)被上
    訴人須將原買賣合約所載明原住址為台北市○○街294巷4號
    及台北市○○街294巷4－1號房屋交付上訴人。
乙、被上訴人則以下列辯詞資為抗辯：
一、上訴人甲○並非買賣契約所載之買受人，其基於買賣契約之
    法律關係請求被上訴人交付房屋並無理由，上訴人從未提及
    任何有關債權讓與之法律關係。
二、依上訴人提出不動產買賣契約書第5條約定，上訴人並無請
    求被上訴人履行交付房屋義務之權利。依上訴人提出之不動
    產買賣契約書第5條之約定內容觀之，上訴人即甲方須於完
    成購得房屋所在地之國有基地後，被上訴人即乙方始生須於
    60日內完成點交房屋之義務。上訴人簽約後迄今尚未能購得
    國有基地，不論其原因為何，依約被上訴人應無交付房屋之
    義務。
三、本件即令認為上訴人得請求被上訴人交付房屋，被上訴人亦
    得提出上訴人應給付全部價款之同時履行抗辯權：上訴人於
    訂約後，除僅繳交約定簽約金10,000,000元中之1,000,000
    元，其餘9,000,000元簽約金及尾款11,120,000元均未繳納
    ，是本件姑不論上訴人未履行其有先給付義務之9,000,000
    元簽約金付款義務前，被上訴人即有拒絕交屋之權利，即令
    認為被上訴人應負交屋義務，被上訴人亦得提出上訴人應同
    時給付尾款11,120,000元之同時履行抗辯。
四、上訴人固曾交付訴外人楊炳文所簽發台灣省合作金庫大稻埕
    支庫帳號79956－1，票號CH185384，發票日78年1月6日，金
    額1,000,000元及同發票人及帳號，票號CH0000000，發票日
    為78年1月12日，金額為9,000,000元之支票二紙交予黃則辰
    ，惟查該二紙支票嗣後均未兌現，其中1,000,000元支票部
    分經黃則辰提示後遭退票，另9,000,000元支票則因丙○○
    要求黃則辰不要提示而由黃則辰將支票退還予丙○○，此外
    ，並無任何證據證明上訴人曾再給付黃則辰任何款項，上訴
    人等雖多次陳稱曾給10,000,000元現金予黃則辰，惟此為黃
    則辰於存證信函及偵訊時所否認。
五、上訴人主張之請求權已因時效而消滅，被上訴人依法得拒絕
    給付：上訴人所提出之不動產買賣契約書，其簽約日為77年
    12月30日，距上訴人起訴日即93年11月間已逾15年，是上訴
    人如主張其於簽約後即得請求被上訴人交屋，則其請求權亦
    顯已逾消滅時效，被上訴人依法自得拒絕給付。
六、聲明：上訴駁回。
丙、得心證之理由：
一、查訴外人黃則辰（已死亡）於77年12月30日以乙○○○、黃
    建南名義與上訴人丙○○簽訂不動產買賣契約，約定將坐落
    臺北市○○段○○段612、615地號國有土地上門牌號碼為臺
    北市○○街294巷4號、克難街294巷4號之1、長泰街20巷43
    號之房屋及土地移轉予原告丙○○，原告丙○○則以每坪
    80,000元，總價20,620,000元之價格，買受前開房屋及土地
    之權利之事實，業據上訴人丙○○提出不動產買賣契約書、
    切結書影本（見原審卷第40頁至第42頁）為證，自堪信為真
    實。
二、上訴人主張上訴人甲○就系爭買賣契約有一半權利，上訴人
    依買賣契約關係請求被上訴人交付系爭房屋等情，被上訴人
    則以上開辯詞置辯。經查：
（一）上訴人甲○主張其對於系爭買賣契約有一半權利部分，業
      為被上訴人所否認，且上訴人甲○對於上訴人丙○○有債
      權讓與一半權利予伊一節，惟並未舉證以實其說，其於本
      院所提之所謂權利轉讓之信封，亦註明拒收而遭退回，顯
      然亦無法證明有轉讓債權之事實。又查上訴人甲○主張上
      訴人丙○○就原出資之金錢有一半係向伊調借的云云，然
      查上訴人二人間縱就買賣系爭房屋有共同出資之情，惟亦
      為上訴人間之內部關係，對外並無法因此得主張上訴人甲
      ○為系爭買賣契約之當事人。再者，上訴人甲○主張合夥
      之結算時，原隱名合夥人經其原簽約人同意委任處理，就
      有訴訟之權利云云，惟按隱名合夥人，就出名營業人所為
      之行為，對於第三人不生權利義務之關係，民法第704條
      定有明文。故上訴人間縱有隱名合夥關係，就上訴人丙○
      ○與被上訴人簽訂系爭買賣契約，於上訴人甲○亦不發生
      任何權利義務關係，從而上訴人甲○此部分主張，應不可
      採，從而上訴人甲○自不得本於系爭買賣契約之法律關係
      對被上訴人有所請求。
（二）又查，系爭不動產買賣契約書第5條約定：「甲方（即被
      上訴人及黃建南）於購得國有基地時，乙方（即上訴人丙
      ○○）於六十日內遷移完畢點交房屋，絕無來歷不明，產
      權糾紛，與他人涉及本件房屋租約或債務等情事概由乙方
      處理清楚，并繳清移轉前各項稅捐、水電等應繳之款項，
      甲方得將尾款壹仟壹佰壹拾貳萬元整付清與乙方並執據為
      憑。」，可知被上訴人及訴外人黃建南完成交付系爭房屋
      予上訴人丙○○行為之條件為上訴人丙○○購得國有基地
      時。然查上訴人丙○○並未購得國有基地一節，為其所不
      否認，則條件未成就，上訴人丙○○自不得依系爭買賣契
      約之法律關係，請求被上訴人交付系爭房屋。上訴人復主
      張被上訴人隱瞞根本無法協助承購土地之事實，系爭買賣
      契約書已解除等語，然果如系爭買賣契約已然解除屬實，
      則系爭買賣契約即不生效力，上訴人依「系爭買賣契約關
      係」請求被上訴人交付系爭房屋，更屬無據，故上訴人丙
      ○○主張被上訴人交付系爭房屋云云，應無理由。
（三）再查，上訴人另主張被上訴人詐欺，系爭不動產買賣契約
      書業經解除，其罹於時效是指詐欺形成的不當得利及無法
      履約通知解約須部分交付和損害賠償時效，應為解約後起
      算，無罹於時效問題云云。惟查上訴人係主張被上訴人應
      依系爭買賣契約約定交付房屋，而系爭買賣契約係上訴人
      丙○○與被上訴人於77年12月30日所簽訂的，已如前述，
      至上訴人起訴時之93年12月2日（有本院收文戳可按），
      早已罹於15年之請求權時效，從而被上訴人已提出時效抗
      辯，依民法第144條第1項之規定，自得拒絕給付。至於上
      訴人所謂「指詐欺形成的不當得利及無法履約通知解約須
      部分交付和損害賠償時效，應為解約後起算，無罹於時效
      問題」云云。經查依不當得利返還請求權或債務不履行損
      害賠償請求權請求標的係利益之返還或損害賠償，亦非系
      爭房屋之標的物，且上訴人於本院並未主張追加不當得利
      返還請求權或債務不履行損害賠償請求權等訴訟標的，本
      院就此部分自無從加以審究。
三、綜上所述，上訴人主張本於系爭買賣契約法律關係，請求被
    上訴人交付系爭房屋，為無理由，不應准許。其假執行之聲
    請亦失所附麗，應併予駁回。原審為上訴人敗訴之判決，及
    駁回其假執行之聲請，並無不合。上訴意旨指摘原判決不當
    ，求予廢棄改判，為無理由，應予駁回。
四、因本案事證已臻明確，兩造其餘主張陳述及所提之證據，經
    審酌後，認與判決結果無影響，爰不一一論駁，附此敘明。
丁、據上論結，本件上訴為無理由，依民事訴訟法第436條之1第
    3項、第449條第1項、第78 條、第85條第1項前段，判決如
    主文。
中    華    民    國    95    年    3     月    31    日
                 民事第二庭    審判長法  官  鄭純惠
                                     法  官  蕭胤瑮
                                     法  官  黃雯惠
以上正本係照原本作成。
本判決不得上訴。
中    華    民    國    95    年    3     月    31    日
                                     書記官  林玗倩


司法院資訊處製作；財團法人民間司法改革基金會備份。
